【裁判字號】    99,聲再,32
【裁判日期】    990303
【裁判案由】    詐欺
【裁判全文】
臺灣高等法院高雄分院刑事裁定          99年度聲再字第32號
聲  請  人  臺灣高等法院高雄分院檢察署檢察官
受判決人    甲○○
受判決人    乙○○
上列聲請人因詐欺案件，對於本院96年度上易字第900 號中華民
國96年12月27日確定判決（臺灣高雄地方法院檢察署94年度偵字
第6804號），聲請再審，本院裁定如下：
    主  文
本件開始再審。
本院民國九十六年度上易字第九O O 號確定判決對於甲○○詐欺
取財罪科處之有期徒刑肆年，停止執行。
    理  由
一、聲請意旨如附件再審聲請書所載。
二、按有罪之判決確定後，因發現確實之新證據，足認受有罪判
    決之人應受無罪之判決者，得為受判決人之利益，得聲請再
    審，刑事訴訟法第420 條第1 項第6 款定有明文。又按刑事
    訴訟法第四百二十條第一項第六款所謂發現確實之新證據，
    係指該證據於判決確定之前已經存在，為法院及當事人所不
    知，而於判決確定後始經發現者而言；且其固非以絕對不須
    經過調查程序為條件，但從證據之本身形式上觀察，必須可
    認為確實足以動搖原確定判決者，即足當之。最高法院88年
    度台抗字第257 號著有判決可供參照。
三、經查：
  (一)本件受判決人甲○○、乙○○因詐欺取財案件，經本院於96
    年12月27日以96年度上易字第900 號判決，認受判決人甲○
    ○、乙○○共同連續犯刑法第339 條第1 項詐欺取財，各處
    有期徒刑4 年確定在案，有本院上開刑事判決在卷可憑。
  (二)本件原確定判決係以：受判決人甲○○、乙○○於民國89年
    8 、9 月間，集資成立華銓國際貿易股份有限公司（下稱華
    銓公司），從事仲介國內廠商購買國外鋼胚之事業，其二人
    明知美商Abou TelSc an dinavia AB公司（下稱Abou Tel公
    司）公司係屬新設立、現存有負面資訊、付款能力遭否定，
    信用等級為C 級，並為拒絕授信之信用不良企業，亦明知在
    網路上查得Abou Tel公司之負責人Amin Abou El-ella （下
    稱Amin）之資料內容純屬片面，顯然不實，甲○○、乙○○
    2 人竟與Amin共同意圖為自己不法所有，基於概括之犯意聯
    絡，先由甲○○、乙○○2 人與Amin事先聯絡後，即以華銓
    公司係Abou Tel公司在臺灣之鋼胚等鋼鐵原料之代理商自居
    ，對外廣招客戶，於89年12月間及90年2 月間，向志一企業
    股份有限公司（下稱志一公司）、謙有企業股份有限公司（
    下稱謙有公司）、統泰鋼鐵股份有限公司（下稱統泰公司）
    、富盛鋼鐵股份有限公司（下稱富盛公司）施用詐術，致上
    開公司陷於錯誤，陸續向Abou Tel公司公司購買鋼胚並以信
    用狀支付貨款，唯Abou Tel公司並未依約出貨，因認受判決
    人甲○○、乙○○共同連續犯詐欺取財，各判處有期徒刑4
    年等語。
  (三)上開有罪判決確定後，聲請人獲悉本案告訴人志一公司前向
    瑞典警方報案舉發Abou Tel公司負責人Amin涉嫌詐欺，經瑞
    典檢警偵查終結後，認定Abou Tel公司負責人Amin詐欺罪嫌
    不足，未予追訴，聲請人乃循司法互助程序，向瑞典檢方調
    取該國偵辦Abou Tel公司負責人Amin涉嫌詐欺案件之全部偵
    查卷宗，經瑞典國司法部致函我國法務部，於98年10月19日
    檢送至聲請人之相關證據資料共計7 宗13卷文件( 如附件所
    示) ，由該瑞典檢方提供之證據可認定：
    1.依證1 及證28文件所示，Amin確實是美國INTER OIL GULF
      PLC 總發言人暨埃及政府官員並非無資力之人。
    2.依證1 至證7 文件所示，華銓公司於仲介國內買家即志一
      等公司，與國外賣家即Amin經營之Abou Tel公司簽約時，
      華銓公司職員陳雅如皆積極不斷與Abou Tel公司之Amin及
      本件系爭國際貿易之賣方全權代表人IvesbridgeEngineer
      ingLim ited 公司之Robert等人，連絡相關買賣的細節及
      代國內買家向Amin、Robert詢問買賣內容並查詢履約相關
      事宜。綜觀其聯絡之內容，全部是在積極促使本件國際貿
      易順利完成，尚難認係甲○○、乙○○與Amin有共同詐欺
      之犯意及行為」。苟甲○○、乙○○二人確有與Amin共犯
      詐欺詐欺犯意，何需如此積極地將買家之需求，嚴格地要
      求賣方載明。
    3.依證8 至證11文件所示，足證原審認定：「志一公司於20
      01年2 月19日即因Abou Tel公司未如期運送貨物予志一公
      司而警覺有異」一節，顯與事實不符。
    4.依證12至證19之往來書信經過，足證原審認定：「被告甲
      ○○、乙○○2 人於2001年2 月19日已明知Abou Tel公司
      未依約運送貨物，竟推稱貨物確有裝船且該二艘船已到新
      加坡之不實表示，繼續陷告訴人於錯誤，致使告訴人來不
      及阻止押匯銀行付款」一節，確與事實不符。
    5.依證20至證23文件所示，可知受判決人甲○○、乙○○及
      志一公司係於2001年2 月28日始查知本件交易無船舶裝貨
      紀錄，3 月7 日始確知本案可能涉及國際貿易詐欺。原審
      認定：早在2001年2 月19日即知本案及國際貿易詐欺一
      節，顯與事證不符。
    6.依證24至證30文件所示，可知未遭押匯之信用狀確係Amin
      於2001年3 月8 日應被告公司職員陳雅如之要求而撤銷，
      此對照志一公司係於同年3 月8 日始委請律師對Amin提出
      告訴，瑞典警局則係於翌日（即3 月9 日）始收到志一公
      司之告訴狀。可知未遭押匯之信用狀確係因受判決人等共
      同向Amin說明，Amin始同意撤銷信用狀，並非如原審認定
      ：「係因告訴人向警方報案後，銀行始壓住不同意Amin之
      押匯」。
    7.依證31至證33文件所示，可知本件貨物未如期到港後，甲
      ○○及乙○○即其職員陳雅如多次以e-mail要求Amin說明
      押匯款項流向，並提出證明，且對Amin之匯款流向提出質
      疑，此亦足證甲○○及乙○○2 人確無與Amin共犯詐欺罪
      行：
    8.依證34文件所示，即志一公司於2001年12月26日與AbouTe
      l 簽訂的買賣合約書內容可知，賣方為Abou Tel公司，賣
      方全權代表為Ivesbridge Engineering Limited( 德國公
      司) ，而華銓公司並非賣方之代理人。由此足證原確定判
      決認甲○○、乙○○2 人一開始即以賣家Abou Tel公司代
      理人自居等語，並非事實。
    9.依證35文件所示，可知Amin除與台灣華銓公司有鋼胚仲介
      貿易出售鋼胚行為外，亦有其他國家亦因透過Robert而誤
      信Amin確有鋼胚出售而受害，可知本件應係國際貿易詐騙
      集團之行為，受判決人甲○○、乙○○應只是該集團眾多
      受騙被害人之一。
    10.依瑞典國檢警接獲志一公司報案後，就本案調查書面資料
      所得之心證，已認定因無積極証據足認Amin涉嫌本件國際
      貿易之詐欺案件，而撤銷志一公司對本件Amin詐欺案之控
      訴。既Amin無積極證據足認構成詐欺，則本件受判決人甲
      ○○、乙○○即難認與Amin有共同詐欺之事實。
四、綜上所述，本院96年度上易字第900 號判決確定後，依98年
    10月19日向瑞典國調卷取得發現之新證據，單從上述證據之
    形式上觀之，原確定判決關於受判決人甲○○、乙○○詐欺
    取財有罪之判斷，顯已受到動搖。本件自有刑事訴訟法第42
    1 條第1 項第6 款所稱「新證據」之情形，聲請人為受判決
    人之利益據以聲請再審，本院認為有理由，應予准許。
五、本件既經裁定開始再審，則聲請人同時聲請裁定停止受判決
    人甲○○所處之有期徒刑4 年刑罰之執行，本院經審核結果
    ，認為適當，爰併予裁定停止受判決人甲○○刑罰之執行。
六、依刑事訴訟法第435條第1項、第2項裁定如主文。
中    華    民    國    99    年    3     月    3     日
                  刑事第九庭    審判長法  官   莊秋桃
                                      法  官   田平安
                                      法  官   范惠瑩
以上正本證明與原本無異。
第1 項如不服本裁定應於送達後3 日內向本院提出抗告狀。
第2項不得抗告。
中    華    民    國    99    年    3     月    3     日
                                      書記官   戴育婷

司法院資訊處製作；財團法人民間司法改革基金會備份。
